【裁判字號】    98,上易,72
【裁判日期】    980115
【裁判案由】    竊盜
【裁判全文】
臺灣高等法院刑事判決                  98年度上易字第72號
上  訴  人
即  被  告  徐佳暉
上列上訴人因竊盜案件，不服臺灣臺北地方法院96年度易字第25
46號，中華民國97年11月28日第一審判決（起訴案號：臺灣臺北
地方法院檢察署96年度偵字第19288號），提起上訴，本院判決
如下：
    主  文
上訴駁回。
    理  由
一、依刑事訴訟法第350條、第361條、第362條、第367條規定，
    不服地方法院之第一審判決而上訴者，須提出上訴書狀，並
    應敘明具體理由，為上訴必備之程式；其所提出之書狀未敘
    述上訴理由，或僅曾以言詞陳述上訴理由者，均應於上述期
    間屆滿後20日內補提理由書於第一審法院。第一審法院經形
    式審查，認逾期未補提上訴理由者，應定期間先命補正，逾
    期未補正者，為上訴不合法律上之程式，應以裁定駁回。倘
    已提出上訴理由，但所提非屬具體理由者，則由第二審法院
    以上訴不合法律上之程式，判決駁回。而所謂具體理由，必
    係依據卷內既有訴訟資料或提出新事證，指摘或表明第一審
    判決有何採證認事、用法或量刑等足以影響判決本旨之不當
    或違法，而構成應予撤銷之具體事由，始克當之（例如：依
    憑證據法則具體指出所採證據何以不具證據能力，或依憑卷
    證資料，明確指出所為證據證明力之判斷如何違背經驗、論
    理法則）；倘僅泛言原判決認定事實錯誤、違背法令、量刑
    失之過重過輕微，而未依上揭意旨指出具體事由，或形式上
    雖已指出具體事由，然該事由縱使屬實，亦不足以認為原判
    決有何不當或違法者（例如：對不具有調查必要性之證據，
    法院未依聲請調查亦未說明理由，或援用證據不當，但除去
    該證據仍應為同一事實之認定），皆難謂係具體理由，俾與
    第二審上訴制度旨在請求第二審法院撤銷、變更第一審不當
    或違法之判決，以實現個案救濟之立法目的相契合，並節制
    濫行上訴（最高法院97年度台上字第892號判決參照 ）。又
    觀諸刑事訴訟法第361條修正之立法說明三，謂 「原審法院
    對上訴書狀有無記載理由，應為形式上之審查，認有欠缺，
    且未據上訴人自行補正者，應定期間先命補正，爰於第三項
    後段明定。至上訴理由是否具體，係第二審法院審查範圍，
    不在命補正之列」，故修正後該規定所指應由第一審法院先
    命補正之「上訴書狀未敘述理由」，係指上訴書狀僅聲明對
    原判決不服，就不服理由未為任何敘述，自形式上觀察，可
    認係未提出上訴理由之情形而言，若上訴書狀對不服之理由
    已有所敘述，僅敘述不具體者，究有別於「未敘述理由」，
    自不生應依該規定命補正之問題。同此旨趣，刑事訴訟法第
    367 條增列為不合法情形之「上訴書狀未敘述理由」者，亦
    應採相同解釋。又上訴書狀已敘述上訴理由，但所述不「具
    體」者，雖非「上訴書狀未敘述理由」一語涵攝之範圍，然
    既不符合「上訴書狀應敘述『具體』理由」之規定，仍屬上
    訴「不合法律上之程式」，且依上開立法說明，此類不合法
    ，不在得補正之列，法院自毋庸命補正；而由第二審法院逕
    認上訴不合法，以判決駁回（最高法院97年台上字第892號
    、97年度台上字第3599號、97年台上字第3889號判決參照）
    。
二、本件原審經審理結果，認為上訴人即被告徐佳暉意圖為自己
    不法之所有，於民國96年 8月31日19時許，在臺北市○○區
    ○○路16號前，趁黃碧蓮所有車號 N6T-017號重型機車停放
    該處，而疏未取下鑰匙之際，以該鑰匙發動機車電門後竊取
    該車供己代步使用。嗣於同年9月17日6時許，臺北市政府警
    察局保安警察大隊第3中隊（下稱北市警局保安大隊第3中隊
    ）警員李燕霖、王堅任及陳金村執行巡邏勤務時，在臺北市
    ○○區○○街 200號前，見徐佳暉坐於該重型機車上，且其
    所有之行李袋置於該重型機車腳踏墊上，因認行跡可疑而上
    前盤查，同時以警用電腦查詢及撥打電話向北市警局保安大
    隊第 3中隊隊部進行確認，發現該重型機車已報失竊，懷疑
    徐佳暉為該竊盜犯罪之嫌疑人，經徐佳輝同意搜索，自其身
    上扣得機車鑰匙 1把，插入該重型機車鑰匙孔可發動該機車
    ，乃詢問徐佳暉該重型機車是否為其竊取，徐佳暉見狀，自
    知法網難逃，乃坦承上情等情，係以上開犯罪事實，業據上
    訴人於警詢時、偵查中及原審審理時坦承不諱，核與告訴人
    黃碧蓮具狀指訴及證人陳榮利於警詢時陳述之情節相符，並
    有失車紀錄表、車輛協尋電腦輸入單、車輛尋獲電腦輸入單
    、贓物認領保管單、上開重型機車照片、鑰匙照片各 1紙在
    卷可按，足認上訴人之任意性自白核與事實相符。因認上訴
    人竊盜之犯行明確。並以上訴人前因竊盜、違反兒童性交易
    防制條例等案件，分別經法院判處有期徒刑1年、4月確定，
    分別於92年4月19日、94年2月19日執行完畢， 5年以內再犯
    本件有期徒刑以上之罪。論上訴人以竊盜罪，累犯，處有期
    徒刑 5月，並諭知易科罰金之折算標準。已詳敘其認定上訴
    人犯罪事實之證據及理由，於法尚無不合。上訴意旨略以：
    原判決昧於事實，且任意推定犯罪事實，又對於上訴人之證
    據漏未審酌，殊難令上訴人甘服云云，並未依據卷內既有訴
    訟資料或提出新事證，指摘或表明原審判決有何不當或違法
    ，而構成應予撤銷之具體事由，揆諸上開說明，自難謂已敘
    明具體理由。本件上訴不合法律上程式，爰不經言詞辯論，
    逕以判決駁回。
據上論斷，應依刑事訴訟法第367條前段、第372條，判決如主文
。
中    華    民    國    98    年    1    月    15    日
                  刑事第七庭  審判長法  官  陳晴教
                                    法  官  游紅桃
                                    法  官  楊智勝
以上正本證明與原本無異。
不得上訴。
                                    書記官  張美華
中    華    民    國    98    年    1     月    15    日

司法院資訊處製作；財團法人民間司法改革基金會備份。
